【裁判字號】    95,訴,2423
【裁判日期】    951211
【裁判案由】    藥事法等
【裁判全文】
臺灣板橋地方法院刑事判決              95年度訴字第2423號
公  訴  人  臺灣板橋地方法院檢察署檢察官
被      告  乙○○
選任辯護人  詹文凱律師
上列被告因違反藥事法等案件，經檢察官聲請以簡易判決處刑（
九十四年度偵字第一一一六五號），本院認不宜以簡易判決處刑
，改依通常程序審理，判決如下：
    主  文
乙○○無罪。
    理  由
一、公訴意旨略以：被告乙○○係臺北市○○路二○四巷四號二
    樓劦鉅有限公司之職員，負責業務工作，明知未經核准擅自
    製造者為藥事法所稱之偽藥，不得販賣，且明知「肌樂」噴
    劑為東發生物科技製藥股份有限公司（下稱東發公司）向經
    濟部智慧財產局申請核准註冊，取得商標專用權之商標，指
    定使用於商標法施行細則第四十九條第五類之專用商品，現
    仍在專用期限內，未經商標專用權人之授權，不得於同一商
    品使用相同之註冊商標。乙○○竟基於販賣偽藥及販賣仿冒
    商標之商品之犯意，於民國九十三年二月二十一日，在臺北
    縣林口鄉○○路二八四號一樓龍點藥局，以每瓶新臺幣（下
    同）一百五十元之價格，販賣仿冒上開商標且屬未經核准擅
    自製造之肌樂噴劑予丙○○（經檢察官另案聲請簡易判決處
    刑），再由丙○○以每瓶一百九十元之價格，在上址連續販
    售前開仿冒之肌樂噴劑予不特定之人以牟利，嗣因於同年五
    月二十八日下午十二時三十分許，為警查獲丙○○在龍點藥
    局販賣上開肌樂噴劑，而循線查獲乙○○，因認被告涉犯商
    標法第八十二條之販賣仿冒商標商品罪嫌及藥事法第八十三
    條第一項之販賣偽藥罪嫌等語。
二、按犯罪事實應依證據認定之，無證據不得認定犯罪事實；不
    能證明被告犯罪者，應諭知無罪之判決，刑事訴訟法第一百
    五十四條第二項及第三百零一條第一項分別定有明文。次按
    認定不利於被告之事實須依積極證據，苟積極證據不足為不
    利於被告事實之認定時，即應為有利於被告之認定（最高法
    院三十年臺上字第八一六號判例意旨參照）；又檢察官對於
    起訴之犯罪事實，倘其所提出之證據，不足為被告有罪之積
    極證明，或其指出之證明方法，無從說服法院以形成被告有
    罪之心證，基於無罪推定之原則，自應為被告無罪判決之諭
    知（最高法院九十二年臺上字第一二八號判例意旨參照）。
三、本件公訴人認被告涉犯上揭罪嫌，係以(一)證人丙○○於警詢
    及偵查之陳述；(二)告訴人東發公司之代理人丁○○於警詢及
    偵查之指訴；(三)東發公司登記資料、肌樂之註冊商標、成藥
    藥品仿單標籤黏貼表、東發公司九十三年九月十日（九三）
    東發總字第三五號函各一份；(四)進貨單十二張及發票一張；
    (五)東發公司生產之肌樂噴劑之行政院衛生署（下稱衛生署）
    藥品許可證、衛生署藥物食品鑑驗局九十四年五月五日藥檢
    參字第○九四九四一○一一七號檢驗成績書、同署九十四年
    五月十一日署授藥字第○九四○○二六二五號函各一份；(六)
    扣案肌樂一瓶及照片二張，資為論據。訊據被告堅決否認有
    上開犯行，辯稱：其並未販賣扣案偽藥「肌樂噴劑」予證人
    丙○○等語。
四、經查：
  (一)「肌樂噴劑」係告訴人東發公司所生產製造，其外觀為黃綠
    色液，成分包含防風、嶄文、牡丹皮、鶴風、升麻、苦參、
    鐵線透骨草、赤芍藥、川椒、甘草、金不換、川七、薄荷腦
    、冬綠油及酒精，告訴人並就「肌樂」之商標圖樣向經濟部
    智慧財產局申請註冊商標，專用於中西藥品、藥膏、藥用膠
    布等商品，商標專用期間自九十年六月起至一百年六月止等
    情，有被告同意具有證據能力之商標註冊證、衛生署衛署成
    製字第○○七五五一號藥品許可證、東發公司九十三年九月
    十日（九三）東發總字第三五號函等影本各一紙在卷可稽（
    見九十三年度偵字第一九八○四號偵查卷第十頁、第十三頁
    、第四十六頁）。
  (二)又扣案「肌樂噴劑」係證人丙○○經營之龍點藥局於九十三
    年五月十八日販賣予告訴代理人陳克強乙節，業據告訴代理
    人陳克強於警詢時指訴明確（見九十三年度偵字第一九八○
    四號偵查卷第五頁反面），復經證人丙○○於本院審理時結
    證詳確（見本院九十五年十一月二十七日審判筆錄第八頁）
    ，並有統一發票影本一紙附卷可憑（見同上偵查卷第五十三
    頁），及該「肌樂噴劑」一瓶扣案可佐。而扣案「肌樂噴劑
    」經送衛生署藥物食品鑑驗局鑑定結果，其外觀為褐色液、
    成分為薄荷腦及冬綠油，有衛生署藥物食品鑑驗局九十四年
    五月五日藥檢參字第○九四九四一○一一七號檢驗成績書影
    本一紙存卷足憑（見同上偵查卷第五十八頁）。至於扣案「
    肌樂噴劑」與告訴人生產製造之「肌樂噴劑」外包裝之區別
    ：就製造日期與批號部分，告訴人所生產者係打印上去，扣
    案者係印刷上去；就瓶蓋內之小數字部分，告訴人所生產者
    字體較小且清晰，扣案者字體較大且模糊等情，復有上開東
    發公司函文可佐。由此足徵，扣案「肌樂噴劑」其成分與告
    訴人生產製造之「肌樂噴劑」不同，外包裝則仿造告訴人生
    產製造之「肌樂噴劑」之外包裝，並使用相同之「肌樂」商
    標，是以扣案「肌樂噴劑」顯非告訴人所生產製造，而係偽
    藥，且為仿冒商標商品甚明。
  (三)關於扣案「肌樂噴劑」之來源，證人丙○○於本院審理時結
    證稱：伊於九十三年間曾向被告及阮文財進「肌樂噴劑」，
    向他們兩人進的貨，上架的與沒有上架的都放在一起，且從
    外觀無法區別係向何人進的貨，因為警方搜索阮文財沒有查
    到偽藥，所以伊才判斷扣案「肌樂噴劑」是向被告進的，如
    果警方沒有搜索阮文財，伊就無法判斷扣案「肌樂噴劑」是
    向何人進的等語（見本院上開審判筆錄第五頁、第九頁、第
    十頁），足見證人丙○○指稱扣案「肌樂噴劑」是被告販賣
    予伊，顯係推測之詞，不足為被告不利之認定。至於證人丙
    ○○所提出龍點藥局向被告買進「肌樂噴劑」之進貨單二紙
    （見九十四年度核退偵字第一一七號偵查卷第五十三頁以下
    ），係由證人丙○○口述內容，再由其胞妹輸入電腦製作，
    經被告及辯護人主張係屬刑事訴訟法第一百五十九條第一項
    規定之被告以外之人於審判外之書面陳述，無證據能力，經
    核與上開法條規定相符，應不得作為本案之證據。
五、綜上所述，本案公訴人所舉之前開證據，未能積極證明被告
    確有販賣仿冒商標之偽藥「肌樂噴劑」之事實，本件依調查
    所得證據，亦不足以證明被告確有公訴人所指之上開犯行。
    是以本案關於被告犯罪之證明，尚未達於通常一般之人均不
    致有所懷疑，而得確信其為真實之程度，殊屬無從為有罪之
    確信。此外，復查無其他積極證據足資證明被告有公訴人所
    指之上揭犯行，本案不能證明被告犯罪，揆諸首揭判例意旨
    及說明，自應為被告無罪之諭知。
據上論斷，應依刑事訴訟法第四百五十二條、第三百零一條第一
項，判決如主文。
本件經檢察官甲○○提起公訴，由檢察官溫祖德到庭執行職務。
中  華  民  國  九十五  年    十二    月     十一     日
             刑事第十庭   審判長法  官  樊季康
                                法  官  劉元斐
                                法  官  張筱琪
以上正本證明與原本無異
如不服本判決應於送達後十日內向本院提出上訴狀
                                書記官  廖舜宜
中  華  民  國  九十五  年    十二    月     十一     日


司法院資訊處製作；財團法人民間司法改革基金會備份。
